【裁判字號】    89,聲再,734
【裁判日期】    900117
【裁判案由】    聲請再審
【裁判全文】
臺灣高等法院刑事裁定                            八十九年度聲再字第七三四號
    再審聲請人
    即受判決人  甲○○
右聲請人因公共危險案件，對於本院八十九年度上易字第八五二號，中華民國八十九
年十一月十日確定判決（台灣板橋地方法院八十八年度易字第一六八○號、台灣板橋
地方法院檢察署八十四年偵字第一一三六四、一二二二九號），聲請再審，本院裁定
如左：
    主  文
再審之聲請駁回。
    理  由
一、聲請意旨：如附件再審聲請狀所載。
二、按刑事訴訟法第四百二十一條規定，不得上訴於第三審法院之案件，其經第二審
    法院確定之有罪判決，就足生影響於判決之重要證據漏未審酌，得聲請再審。所
    謂「足生影響於判決之重要證據漏未審酌」者，係指該證據業經法院予以調查或
    經聲請調查而未予調查，致於該確定判決中漏未加以審認，而該證據如經審酌，
    則足生影響於該判決之結果，而為被告有利之判決而言。如當事人所提出之證據
    ，縱加以審酌，仍不足以生影響於該判決結果者，或法院已加以調查，而本於論
    理法則、經驗法則，而為證據之取捨，不採為被告有利之認定者，則均不得據為
    再審之理由。
三、聲請人聲請意旨略以，台灣省建築師公會於八十五年七月十九日受台灣板橋地方
    法院檢察署囑託就本案房屋傾倒之原因為鑑定，並於八十七年五月一日依其專業
    知識做成「台北縣三峽鎮○○段○○路六八之二號等十三戶房屋滑動、傾倒、陷
    落原因鑑定報告書」，該鑑定報告書認本次災變之主要原因係災區○○○○○段
    之填土不確實及排水設施不良所致，惟鑑定報告書所認定之災變原因均非屬設計
    不當所致，與聲請人無涉，而該項證據漏未審酌，對聲請人有無違背建築術成規
    、本案災變與聲請人違反建築術成規有無因果關係、聲請人有無違反建築術成規
    之故意等事實認定上均有重大影響，足以動搖原確定判決認定之犯罪事實，原判
    決雖採取該鑑定報告書上之部分鑑定意見，然未採取對聲請人有利之結論，亦未
    說明捨棄之理由，即認定聲請人之罪刑，顯有就足生影響於判決之重要證據漏未
    審酌之再審事由。
四、惟查，本院確定判決已於判決理由第三、四、五及六點中略論以：依建築技術規
    則第六十四條第一項規定，五層以上建築物或供公眾使用建築物，均須由登記有
    案之鑽探業，應用地基探鑽方法調查，依鑽探結果設計基礎，建築設計人應監督
    鑽探工作之進行，並審查報告內容。第二項規定四層以下非供公眾使用建築物，
    得依當地或鄰近曾經實用之調查資料設計基礎，惟施工開挖後，如支承力不足原
    設計假定時，應即變更設計．．．．。依上所述，本件被告為設計基礎時並無當
    地或鄰近曾經實用之調查資料可供參考，則其為設計時仍應以載重試驗及手鑽桿
    探查，求算其容許支承力。又於施工開挖後，如發現支承力不足原設計假定時，
    應即變更設計，被告均未依該項規定處理即屬有違上開建築術成規。又本件鑑定
    結果雖認本件災害之主要原因為：(一)災區○○○○○段之填土不確實及排水設施
    不良。(二)地震為誘因導致填土層液化及圓弧破壞滑動。惟依內政部函示，山坡地
    開發辦法頒布前，山坡地為申請變更編定或一般建築使用所請領之雜項執照，僅
    供開挖整地，從事水土保持，其內容如與日後申請建造執照之基地設施不符時，
    仍應依上開辦法第三章及第四章之規定，重行申請雜項執造後，方得申請建造執
    照。被告未依該規定重行申請雜項執照，亦有違建築術成規之規定。依核上揭建
    築術成規之規定均係與土地載重及容許支承力相關之規定，原確定判決認被告身
    為建築師兼監造人，對於上揭建築術成規有所認識，明知本件建築基地為山溝地
    填土而成，竟未能確實遵守，即於基地上設計監造附表所載房屋，致地面逕流及
    滲入之地下水無法排除，使未經夯實之土壤含水量增高，地下水位上升，致本區
    含水量處於臨界狀態，終以八十四年六月二十五日下午三時左右發生之地震為誘
    因，使基地下滑泥土奔流，致其上建築物傾斜倒塌。被告對上揭建築術成規有所
    認識，竟予違反，顯有決意違背該建築術成規之主觀心態，顯有違法之未必故意
    。又當日地震在台北縣僅達四、五級，且依鑑定報告所附現場照片，本件基地以
    外之兩房建築物並無倒塌或傾斜，鑑定人李憲政於偵查中陳稱房子滑下來後，結
    構還好，本案是上面水未排好造成的，相互印證，足以證明房屋倒塌主因在於基
    地填土不確實及排水設施不良，自不得歸因於地震之發生，事證明確，應依法論
    科等情。足見原確定判決認聲請人確有違背建築術成規，且本案災變之發生確與
    聲請人因違反建築術成規未依法測量土地之支承力間有因果關係，而聲請人係專
    業人士，明知有建築術成規之規定，確未依法遵守，顯有違反建築術成規之故意
    ，另對該鑑定報告之內容等事項，其取捨之理由，原確定判決亦均於理由中詳予
    敘及，至其最終未採對聲請人有利之證據，原為法院之職權，法院本得依自由心
    證取捨之，非當事人所得任意指摘資由再審之理由。聲請人以原確定判決有足生
    影響於判決之重要證據漏未審酌聲請再審自無理由，爰依刑事訴訟法第四百三十
    四條第一項，裁定如主文。
中      華      民      國      九十    年      一      月      十七    日
                              台灣高等法院刑事第二十一庭
                                  審判長法  官  葉  騰  瑞
                                        法  官  江  國  華
                                        法  官  莊  明  彰
右正本證明與原本無異。
不得抗告。
                                        書記官  廖  嫣  雯
中      華      民      國      九十    年      一      月      十七    日


司法院資訊處製作；財團法人民間司法改革基金會備份。
